【裁判字號】    97,易,2126
【裁判日期】    971231
【裁判案由】    竊盜
【裁判全文】
臺灣彰化地方法院刑事判決              97年度易字第2126號
公  訴  人  臺灣彰化地方法院檢察署檢察官
被      告  甲○
                      號
上列被告因竊盜案件，經檢察官提起公訴（97年度偵字第8868號
），本院判決如下：
    主  文
甲○結夥三人以上竊盜，累犯，處有期徒刑柒月。
其餘被訴竊盜部分無罪。
    事  實
一、甲○前於民國（下同）89年間，因竊盜案件，經臺灣板橋地
    方法院以89年度易字第1508號判決判處有期徒刑1 年確定（
    第一案），復於同年間，因違反槍砲彈藥刀械管制條例案件
    ，經臺灣台北地方法院以89年度訴字第839 號判決判處有期
    徒刑2 年，併科罰金新台幣10萬元，罰金如易服勞役，以銀
    元300 元折算1 日確定（第二案），再於91年間，因偽造文
    書案件，經臺灣板橋地方法院以91年度訴字第242 號判決判
    處有期徒刑1 年確定，上開三案經定應執行有期徒刑3 年11
    月，併科罰金10萬元，罰金如易服勞役，以銀元300 元折算
    1 日確定，於95年4 月7 日縮短刑期假釋出監，甫於95年7
    月26日假釋期滿未經撤銷而視為執行完畢。詎其仍不知悔改
    ，與真實姓名、年籍均不詳之成年男子「國慶」及成年女子
    「阿娟」，共同基於為自己不法所有意圖之犯意聯絡，於97
    年7 月25日凌晨零時38分許（起訴書誤載為凌晨1 時38分）
    ，由甲○駕駛車牌號碼9J—6587號廂型車（黑色、SUZUKI牌
    ），搭載「國慶」及「阿娟」，共同前往彰化縣芬園鄉○○
    路○ 段603 號前，由「阿娟」及甲○下車，「國慶」則在車
    上把風，共同竊取乙○○所有置放在上址之水缸1 個及睡蓮
    1 盆（價值約新台幣1 萬2 千元）。嗣經乙○○報警後循線
    查獲。
二、案經彰化縣警察局彰化分局報請臺灣彰化地方法院檢察署檢
    察官偵查起訴。
    理  由
壹、有罪部分
一、本案下列引用之供述及非供述證據，經本院依法踐行調查證
    據程序，公訴人及被告均不爭執各該證據之證據能力，且亦
    查無依法應排除其證據能力之情形，是後述所引用證據之證
    據能力皆無疑義，合先敘明。
二、訊據被告甲○固自承有於上揭時間，與「國慶」、「阿娟」
    共同前往彰化縣芬園鄉○○路○ 段603 號前，且車號9J—65
    87號廂型車平時為其使用之情，惟矢口否認有何竊盜之犯行
    ，其辯稱：伊當時坐在車上後座，是「國慶」駕駛該9J—65
    87號廂型車搭載伊與「阿娟」前往該址，因為當時伊喝醉酒
    ，故不知道「國慶」及「阿娟」有竊取花盆之行為等語。經
    查：
  (一)被害人乙○○所有之水缸1 個及睡蓮1 盆，確實於97年7 月
    25日凌晨即遭失竊之情，業據證人乙○○於警詢及本院審理
    時證述綦詳。而上開失竊之過程，並經監視錄影機全程拍攝
    錄影，有卷附之監視錄影器翻拍照片共5 紙（7 號鏡頭拍攝
    到行竊過程、9 號鏡頭拍攝到車牌號碼）可稽，且經本院依
    職權勘驗上開監視錄影機之光碟，其勘驗之結果顯示：「97
    年7 月25日凌晨0 時38分48秒，一輛深色廂型車（近似於吉
    普車）停放在彰化縣芬園鄉○○路○ 段603 號前門口，一名
    女子隨即下車。（另一名男子從駕駛座下車後，隨即上車）
    。97年7 月25日凌晨0 時39分23秒，該女子蹲在彰化縣芬園
    鄉○○路○ 段603 號走廊上的花盆旁，一名男子從駕駛座下
    車。97年7 月25日凌晨0 時39分35秒，該男子伸手將該名女
    子旁邊花盆拿起，放在該廂型車後面，與該女子隨即上車。
    97年7 月25日凌晨0 時39分52秒，該車輛駛離現場。」，亦
    有本院之勘驗筆錄附卷可參。足見上開行竊之犯罪行為人至
    少有二人（一名男子及一名女子），係由該名男子駕駛一輛
    車號為9J—6587號之深色廂型車，由該名女子坐於副駕駛座
    ，惟該男子及女子均有下車，由該男子徒手將水缸（包含睡
    蓮之花盆）搬運至上開深色廂型車後離開。
  (二)而上開車號9J—6587號之深色廂型車，業據被告甲○自承確
    實為其平日所駕駛，且行竊當時其有坐在車上等語，核與證
    人即車主之妻何素青於警詢時證言相符，復有車輛查詢—基
    本資料詳細畫面1 紙在卷可稽，既上開車輛平日均由被告甲
    ○駕駛使用，則該車輛於97年7 月25日係由被告甲○駕駛之
    可能性本即極大。
  (三)被告甲○復於警詢中供稱：第一次於97年7 月25日凌晨1 時
    左右竊取花盆一個，是與我朋友阿娟共同行竊，先由她下車
    行竊，因為花盆太重無法搬動，所以我就下車幫她將花盆搬
    至車上，作何用途我不知道，因為那是阿娟要行竊的，我只
    是幫她搬到車上。該花盆竊取後花盆內的花由阿娟拿走，花
    盆在半路上就把它丟掉了等語，而於偵訊時又供稱：伊開伊
    的車子車牌號碼9J—6587號廂型車，搭載我朋友「國慶」及
    他的太太「阿娟」和兒子到那裡，他們去何處伊不知道，有
    拍到伊的車子，伊有下車，但只是下車小解等語，其於本院
    審理時又翻異前詞供稱：97年7 月25日當天伊喝醉了，是由
    「國賓」開車搭載伊及「阿娟」，伊坐在後座，並不知道「
    國賓」與「阿娟」是否有下車云云。揆諸被告歷次之供詞，
    其於警詢及偵訊中均供承其於97年7 月25日有駕駛車牌號碼
    9J—6587號廂型車至失竊現場，並有下車，核與上開監視錄
    影器翻拍畫面中，一名男子自駕駛座下車搬動花盆後又上車
    之情相符，足見被告甲○即為該監視錄影器翻拍畫面中由駕
    駛座下車搬動花盆之男子無訛。其嗣後空言辯稱：伊並未下
    車，當天伊喝醉酒坐於後座云云，自不足採信。況被告於偵
    訊及本院審理時均供稱其有搭載「國慶」及「阿娟」前往失
    竊現場，再衡諸「國慶」及「阿娟」為夫妻關係，且被告甲
    ○及「阿娟」下車搬動花盆上車，「國慶」坐於上開廂型車
    內應就前揭竊盜犯行知之甚詳，益見其等三人就上開竊盜犯
    行，均有犯意之聯絡及行為之分擔。
  (四)本件事證明確，被告甲○之辯解復不足採信，其所為上開竊
    盜犯行，堪以認定。
三、按刑法第321 條第1 項第4 款所稱結夥三人以上之竊盜罪，
    係指基於共同犯罪之故意，結為一夥，在場共同實施或在場
    參與分擔，實施犯罪之人有三人以上者而言，又負責把風行
    為之人，係在排除犯罪障礙，助成犯罪之實現，在合同意思
    內分擔犯罪行為之一部，故亦係共同正犯而應計入結夥內（
    最高法院89年度台非字第92號、87年度台非字第399 號、83
    年度台上字第5815號、83年度台上字第2987號、72年度台上
    字第3201號裁判意旨參照），被告甲○與「國慶」、「阿娟
    」於上揭時、地共同竊盜，由「國慶」在車上把風，而被告
    及「阿娟」則下車行竊，是核被告甲○所為，係犯刑法第32
    1 條第1 項第4 款之結夥三人以上竊盜罪，公訴意旨漏未斟
    酌此點，而認被告係犯同法第320 條第1 項之竊盜罪，尚有
    未恰，惟其基本事實同一，本院自應予以審理，並變更其起
    訴法條。被告甲○與「國慶」、「阿娟」就上開竊盜犯行，
    有犯意之聯絡及行為之分擔，為共同正犯。又被告甲○行竊
    之時間為97年7 月25日凌晨零時38分許，此業據本院依職權
    勘驗監視錄影光碟並製有勘驗筆錄在卷可稽，公訴人誤書為
    凌晨1 時38分許，尚有未恰，附此敘明。查被告前於89年間
    ，因竊盜案件，經臺灣板橋地方法院以89年度易字第1508號
    判決判處有期徒刑1 年確定（第一案），復於同年間，因違
    反槍砲彈藥刀械管制條例案件，經臺灣台北地方法院以89年
    度訴字第839 號判決判處有期徒刑2 年，併科罰金新台幣10
    萬元，罰金如易服勞役，以銀元300 元折算1 日確定（第二
    案），再於91年間，因偽造文書案件，經臺灣板橋地方法院
    以91年度訴字第242 號判決判處有期徒刑1 年確定，上開三
    案經定應執行有期徒刑3 年11月，併科罰金10萬元，罰金如
    易服勞役，以銀元300 元折算1 日確定，於95年4 月7 日縮
    短刑期假釋出監，甫於95年7 月26日假釋期滿未經撤銷而視
    為執行完畢等情，有卷附之臺灣高等法院被告前案紀錄表及
    在監在押紀錄表可按，其受有期徒刑之執行完畢，5 年以內
    故意再犯本件有期徒刑以上之罪，為累犯，應依法加重其刑
    。爰審酌被告正值壯年，不思依循正當途徑獲取所需，任意
    攫取他人財物，輕忽他人之財產法益，且被告前已有犯竊盜
    罪之前科紀錄，素行不佳，此有臺灣高等法院被告前案紀錄
    表一份可按，並經判刑確定及刑之執行，仍不知悔悟，再次
    為本件竊盜犯行，且犯後復飾詞否認犯行，態度不佳，顯有
    漠視法紀之情，惟其等犯罪手段尚屬平和，且事後已與被害
    人乙○○達成和解，有和解協議證明書1 紙附卷可參，暨考
    量其等參與之程度、致生危害之程度，及其等犯罪之動機、
    目的、生活狀況、智識程度等一切情狀，量處如主文所示之
    刑。
貳、無罪部分
一、公訴意旨略以：被告甲○與姓名年籍不詳綽號「阿娟」之成
    年女子共同基於意圖為自己不法所有之犯意聯絡，於97年7
    月11日凌晨1 時56分，駕駛車號9J—6587號自用小客車，到
    在彰化縣芬園鄉○○路○ 段603 號前，竊取乙○○所有置放
    在上址之之花盆2 個等語，因認被告涉有刑法第320 條第1
    項之竊盜罪嫌。
二、本件公訴人認被告涉有上開犯罪，無非係以被告於偵訊時供
    稱其有於97年7 月11日凌晨1 時56分，駕駛車號9J—6587號
    廂型車搭載「國慶」、「阿娟」至上址為其論罪之依據。訊
    據被告甲○則堅詞否認其有於97年7 月11日凌晨1 時56分，
    駕駛車牌號碼車號9J—6587號自用小客車，搭載「阿娟」到
    在彰化縣芬園鄉○○路○ 段603 號之情，其辯稱：97年7 月
    11日凌晨1 時56分監視錄影機所拍攝到的車輛係一台白色之
    自小客車，並非伊平日所駕駛之車號9J—6587號黑色廂型車
    等語。
三、按犯罪事實應依證據認定之，無證據不得認定其犯罪事實；
    不能證明被告犯罪者，應諭知無罪之判決，刑事訴訟法第15
    4 條第2 項、第301 條第1 項分別定有明文。次按被告之自
    白不得作為有罪判決之唯一證據，仍應調查其他必要之證據
    ，以察其是否與事實相符，刑事訴訟法第156 條第2 項定有
    明文；又犯罪事實之證明，不論係直接證據或間接證據，須
    於一般人均不致有所懷疑而得確信其為真實之程度，始得據
    為有罪之認定，倘其證明尚未達於此程度而仍有合理懷疑存
    在時，本諸無罪推定之原則，自應為被告無罪之判決，故附
    加於自白之佐證，亦須達於無合理懷疑之程度，且非只增強
    自白之可信性為已足，仍須具備構成犯罪要件事實之獨立證
    據，亦即除自白外，仍應有足可證明犯罪之必要證據，因此
    ，無被告自白之案件，固應調查必要之證據，即已有被告自
    白之案件，亦須調查其他必要之證據，以察其是否與事實相
    符，此有最高法院91年度台上字第7496號判決意旨可資參照
    。
四、經查：被告甲○雖於97年10月14日偵訊時供稱：伊於97年7
    月11日1 時56分許，有駕駛車號9J—6587號黑色自小客車，
    搭載伊朋友的太太及兒子到失竊現場等語，惟此情則據被告
    於警詢及本院均否認在卷，其於警詢中供稱：伊並未共同參
    與97年7 月11日凌晨1 時56分之行竊等語，其於本院審理時
    則陳稱：97年7 月11日至竊案現場的自小客車，係白色自小
    客車，並非伊所駕駛之車號9J—6587號黑色廂型車，且伊並
    未駕駛前揭自小客車搭載「阿娟」至現場等語。且經本院依
    職權勘驗現場監視錄影光碟，97年7 月11日凌晨1 時56分38
    秒駛至現場之自小客車，確實係白色之自小客車，與97 年7
    月25日凌晨零時38分駛至現場之車號9J—6587號黑色廂型車
    確實車型、顏色均不相同，且上開二日下車之男子因距離較
    遠、燈光昏暗，亦無從辨識是否為同一人，有監視錄影器翻
    拍照片8 張及本院勘驗筆錄附卷可稽，是公訴人尚難僅憑被
    告於偵訊中之供詞而遽為被告不利之認定。依上說明，公訴
    人所舉之證據不足以證明被告確實有97年7 月11日之竊盜犯
    行，此外本院又查無其他積極之證據，足認被告確有公訴人
    所指之此部分犯行，不能證明被告犯罪，依法應諭知無罪之
    判決。
據上論斷，應依刑事訴訟法第299 條第1 項前段、第300 條、第
301 條第1 項，刑法第28條、第321 條第1 項第4 款、第47條第
1 項，判決如主文。
本案經檢察官紀雅惠到庭執行職務。
中    華    民    國    97    年    12    月    31    日
                        刑事第二庭    法  官  黃齡玉
以上正本證明與原本無異。
如不服本判決應於收受判決後10日內向本院提出上訴書狀，並
應敘述具體理由。其未敘述上訴理由者，應於上訴期間屆滿後
20日內向本院補提理由書(均須按他造當事人之人數附繕本)
「切勿逕送上級法院」。
告訴人或被害人對於判決如有不服具備理由請求檢察官上訴者，
其上訴期間之計算係以檢察官收受判決正本之日期為準。
中    華    民    國    97    年    12    月    31    日
                                      書記官  林嘉賢
中華民國刑法第320條
（普通竊盜罪、竊佔罪）
意圖為自己或第三人不法之所有，而竊取他人之動產者，為竊盜
罪，處 5 年以下有期徒刑、拘役或 5 百元以下罰金。
意圖為自己或第三人不法之利益，而竊佔他人之不動產者，依前
項之規定處斷。
前二項之未遂犯罰之。


司法院資訊處製作；財團法人民間司法改革基金會備份。
